最高法院刑事判決　　　　　　　　　　　　　　　八十八年度台上字第五四三七號
　　上訴人　甲○○
　　　　　　乙○○
　　　　　　丙○○
右上訴人等因盜匪等罪案件，不服台灣高等法院高雄分院中華民國八十八年六月三十
日第二審判決 (八十八年度上訴字第四三五號，起訴案號：台灣高雄地方法院檢察署
八十七年度偵字第五一一三號) ，提起上訴，本院判決如左：
    主  文
原判決撤銷，發回台灣高等法院高雄分院。
    理  由
本件原判決認定上訴人甲○○於民國八十七年二月一日十六時許，在高雄市三民區○
○○路三五○號前，將其所持有可發射子彈之仿ＣＯＬＴ廠半自動手槍製造之玩具四
五手槍一支及土造子彈二顆，交付上訴人乙○○收受。又上訴人丙○○與乙○○共同
意圖為自己不法所有，基於概括之犯意，於八十七年二月九日十五時許，共乘機車至
高雄市三民區○○○○街五十二號興通汽車貨運公司，由丙○○在外把風接應，乙○
○則持前開寄藏之槍、彈進入該公司內，抵住會計苗淑玉左腋下，喝令將錢交出，致
苗淑玉不能抗拒，將公司保險櫃內之現金新台幣（下同）十一萬元交付乙○○。得手
後，乙○○將其中二萬五千元分予丙○○，均花用殆盡。復於同月二十六日八時許，
共乘機車至高雄市三民區○○○路一一七號星君汽車旅館附近，丙○○在外把風接應
，乙○○持同一槍、彈入內，用槍指著該旅員工陳吳雪香，喝令不得反抗，致其心
生畏懼，不能抗拒，由乙○○將皮包一只及三百元取走。得手後，由乙○○花用殆盡
，並將皮包丟棄。又於同月二十七日二十二時許共乘機車，頭戴安全帽，嘴巴覆以口
罩，手戴棉布手套，至高雄市○○區○○路三七○號名倫機車材料行，由乙○○在外
把風接應，丙○○持上開槍、彈入內，用槍指著彭及財、彭家玲及劉淑惠，控制場面
後，即呼叫乙○○進入，由丙○○將彭及財等人押往四樓，令彭及財等人以膠帶相互
綑綁並矇住眼睛，其間彭及財反抗，丙○○即以槍托敲打其頭部受傷，致彭及財等人
不能抗拒，而任由乙○○將一樓現金三千八百元、身分證、工會會員證及會員卡等物
搜刮取走，嗣因彭及財之女彭靜瑋躲在五樓未被發現，俟機報警，當場查獲等情。因
而維持第一審關於論處甲○○未經許可，持有可發射子彈具有殺傷力之改造玩具手槍
罪刑；乙○○、丙○○共同連續意圖為自己不法所有，以強暴致使不能抗拒而取他人
之物罪刑，並駁回其等在第二審之上訴（乙○○、丙○○違反槍砲彈藥刀械管制條例
部分及乙○○竊盜部分，均撤回第二審上訴），固非無見。
惟查：(一)有罪判決書之事實一欄為適用法律之根據，凡於適用法令有關之事實必須詳
為記載，始足為適用法令之基礎。原判決以甲○○係犯槍砲彈藥刀械管制條例第十一
條第四項及同條例第十二條第四項之罪，依想像競合之規定，論處未經許可，持有可
發射子彈具有殺傷力之改造玩手槍罪刑，惟事實欄就其持有槍、彈係「未經許可」之
構成犯罪事實，則未明白記載，已有可議。且持有槍、彈乃行為之繼續，自持有開始
至結束為止，均持續侵害一個法益；故行為人持有槍彈之起迄時間，應詳加認定，方
足以表明其持有行為之事實。原判決事實欄僅泛謂甲○○於八十七年二月一日十六時
許，在高雄市三民區○○○路三五○號前，將其所持有之上開槍、彈交付乙○○收受
。但就甲○○何時、何地開始持有槍、彈及其原因事實，亦未加以認定，並說明其憑
以認定之證據及理由，殊難謂為適法。(二)未經許可持有槍、彈，係行為之繼續，一經
持有，罪即成立。若以之犯他罪，兩罪間之關係如何，應視開始持有之原因為斷；如
單純持有槍、彈後，另起意犯他罪，或意圖犯甲罪而持有槍、彈，卻持之犯乙罪，均
應分論併罰。倘係自始即以犯他罪之意思而持有，則兩罪間有方法結果之牽連關係，
應依牽連犯之規定，從一重處斷。原判決認定甲○○將其持有之槍、彈交付乙○○收
受，而由乙○○持該槍、彈與丙○○共同強盜。惟就乙○○收受甲○○交付之槍、彈
，究竟係自始即有以之實施強盜之意思，或嗣後始行起意強盜，未明白認定，記載於
事實欄。又丙○○既因實施強盜，始與乙○○共同持有槍、彈，如果無訛，則其所犯
二罪似有方法結果之牽連關係。丙○○雖已撤回第一審關於該部分之上訴，惟其較重
之盜匪罪部分既經合法上訴，依審判不可分原則，其效力仍然及於持有槍、彈部分，
事實均未明瞭，自不足為適用法律之依據。以上情形，或為上訴意旨指摘所及，或為
本院得依職權調查之事項，原判決既有違誤，應認有撤銷發回更審之原因。
據上論結，應依刑事訴訟法第三百九十七條、第四百零一條，判決如主文。
中      華      民      國    八十八    年      九      月    二十三    日
                              最高法院刑事第十一庭
                                  審判長法官  陳  炳  煌
                                        法官  陳  正  庸
                                        法官  陳  世  雄
                                        法官  陳  東  誥
                                        法官  張  春  福
      右正本證明與原本無異
                                              書  記  官
中      華      民      國    八十八    年      九      月    二十八    日
